【裁判字號】    98,事聲,73
【裁判日期】    980401
【裁判案由】    聲明異議
【裁判全文】
臺灣桃園地方法院民事裁定              98年度事聲字第73號
異  議  人
即 債 權人  杜拜資產管理股份有限公司
法定代理人  甲○○
上列債權人與債務人林又新等間清償債務強制執行事件，債權人
對於本院司法事務官於民國98年2 月12日所為裁定（97年度司執
字第89775） 提出異議，本院裁定如下：
    主      文
異議駁回。
異議程序費用由異議人負擔。
    理      由
一、本件聲請及聲明異議意旨略以：債權人執有鈞院89年度執字
    第11201 號債權憑證、89年度促字第10582 號支付命令暨確
    定證明書及臺灣屏東地方法院91年度促字第27106 號支付命
    令暨確定證明書為執行名義，上開執行名義記載債權人為華
    南商業銀行股份有限公司（下稱華南商銀公司），嗣華南商
    銀公司將前開債權讓與新豐資產管理股份有限公司（下稱新
    豐公司），新豐公司復將前開債權讓與亞太金聯資產管理股
    份有限公司（下稱亞太公司），再由亞太公司讓與債權人，
    債權人依強制執行法規定，檢具執行名義及債權讓與證明書
    向鈞院聲請強制執行，本件並無強制執行程序無法進行之情
    形，執行法院竟以債權讓與須在債務人受讓與之通知後，債
    權受讓人始得對債務人主張債權，即以債權人逾期未補正債
    權讓與通知之證明為由，駁回債權人強制執行之聲請，即有
    違誤，為此聲明異議等語。
二、按債權人聲請強制執行，如不合程式或不備其他要件，依其
    情形可以補正，經定期命補正而不補正者，法院應以裁定駁
    回之，此觀強制執行法第30條之1準用民事訴訟法第249條第
    1 項第6 款規定明。次按債權之讓與，非經讓與人或受讓人
    通知債務人，對於債務人不生效力。民法第297 條第1 項前
    段規定甚明。債權讓與固於讓與人與受讓人間意思合致時即
    生債權移轉之效力，惟此項讓與之事實，非必為債務人所知
    悉，為避免債務人誤為清償，而蒙受不測之損害，故有民法
    第297 條第1 項前段規定以茲保護。是在為債權讓與通知前
    ，債權讓與僅於讓與人與受讓人間發生效力，對債務人尚不
    生效力，債務人對於受讓人自得拒絕給付。又按金融機構合
    併法第15條第1 項第1 款規定以收購金融機構不良債權為目
    的之資產管理公司，受讓金融機構不良債權時，適用同法第
    18條第3 項規定，即其債權讓與之通知得以公告方式代之。
    惟於資產管理公司受讓金融機構不良債權後，再將該債權讓
    與他家資產管理公司時，因資產管理公司並不屬金融機構合
    併法第4 條第1 款規定所指之金融機構，故無金融機構合併
    法第18條第3 項之適用（臺灣高等法院暨所屬法院93年法律
    座談會民事執行類提案第40號之研討結果參照）。換言之，
    資產管理公司將原屬金融機構不良債權轉讓予他家資產管理
    公司時，仍應依民法297 條第1 項規定為債權讓與之通知，
    不得逕以公告代之。故在通知債權讓與前，受讓人不得以強
    制執行程序對債務人主張債權，且依強制執行法第4 條之2
    規定，債權受讓人聲請強制執行，應證明其已取得債權憑證
    表彰之債權，此乃強制執行開始之要件，而非強制執行程序
    得否續行之問題，故於債務人受通知前，受讓人並不具執行
    債權人之適格，不得開始強制執行程序（臺灣高等法院暨所
    屬法院97年法律座談會民事執行類提案第1 、2 、3 號之研
    討結果參照）。
三、經查，依債權人所執執行名義記載原債權人為華南商銀公司
    ，華南商銀公司於民國92年7 月31日將債權讓與新豐公司，
    新豐公司於96年9 月6 日將債權讓與亞太公司，亞太公司再
    於97年1 月2 日將債權讓與債權人，有讓渡書、債權讓與證
    明書及刊登債權讓與公告新聞紙影本在卷可稽，應堪信實。
    惟新豐公司、亞太公司及債權人，均非金融機構合併法第4
    條第1 款規定所指之金融機構，並無同法第18條第3 項以公
    告代債權讓與通知之適用，揆之前揭說明，均應踐行民法29
    7 條第1 項規定之債權讓與之通知，否則前開債權讓與對債
    務人不生效力。經執行法院於97年9 月8 日通知債權人於5
    日內補正債權讓與已合法通知債務人之證明文件，債權人於
    97年9 月17日收受該通知，逾期迄未依旨補正，執行法院認
    其強制執行之聲請不合法，予以裁定駁回，並無違誤。綜上
    ，本件債權人聲明異議為無理由，應予駁回。
四、爰裁定如主文。
中    華    民    國    98    年    4     月    1     日
                  民事第三庭    法  官  熊祥雲
上列正本證明與原本無異
如不服本裁定應於送達後10日內向本院提出抗告狀，並應繳納抗
告費新台幣1,000 元。
中    華    民    國    98    年    4     月    1     日
                            書記官  游  誼


司法院資訊處製作；財團法人民間司法改革基金會備份。
